【裁判字號】    91,重訴,1952
【裁判日期】    920128
【裁判案由】    清償借款
【裁判全文】
臺灣臺北地方法院民事判決  九十一年度重訴字第一九五二號
    原      告    高雄區中小企業銀行股份有限公司
    法定代理人    己○○
    訴訟代理人    戊○○
    送達代收人    子○○
    被      告    奕行投資股份有限公司
                              設台北市大同區○○○路二八七號八樓之十四
    兼法定代理人  庚○○      住台北市○○區○○路四九四號四樓
    被      告    甲○○      住台北市○○○道○段一六○巷六號
                  丙○○      住台北縣新莊市○○路二六八巷一六號
                  乙○○      住台北縣三重市○○路○段一六巷一五號二樓
                  癸○○○    住台北縣蘆洲市○○路二○二號五樓
                  奕銘投資股份有限公司
                              住台北市大同區○○○路二八七號八樓之十四
    兼  右一人
    法定代理人    丁○○      住台北市大同區○○○路二八七號八樓之十四
    被    告      辛○○      住台北縣蘆洲市○○路二Ｏ二號五樓
                  壬○○      .
右當事人間清償借款事件，本院判決如左：
    主    文
被告應連帶給付原告新台幣貳億壹仟柒佰玖拾肆萬參仟捌佰柒拾元，其中新臺幣壹億
玖仟玖佰肆拾柒萬零貳佰陸拾元部分，應自民國八十九年八月二十九日起至清償日止
，按年利率百分之九點四二計算之利息，並自民國八十九年十一月三十日起至清償日
止，其逾期在六個月以內者，按上開利率百分之十，逾期超過六個月以上者，按上開
利率百分之二十計算之違約金。但其中被告辛○○、壬○○應於繼承鄭連報之遺產限
度內負連帶給付責任。
訴訟費用由被告連帶負擔。但其中被告辛○○、壬○○應於繼承鄭連報之遺產限度內
連帶負擔。
本判決於原告新臺幣柒仟壹佰萬元為被告供擔保後假執行。
    事    實
甲、原告方面：
一、聲明：除假執行之金額外，其餘如主文所示。
二、陳述：被告奕行投資股份有限公司於民國（下同）八十六年十二月十七日邀同其
    餘被告庚○○、甲○○、丙○○、乙○○、癸○○○、奕銘投資股份有限公司、
    丁○○及鄭連報（已歿）為連帶保證人，提供股票為擔保向原告借款新臺幣（下
    同）二億元，約定借款期間為一年，即應於八十七年十二月十一日清償，利息案
    本行基本放款利率加碼年息百分之零點三計算（目前為年息百分之九點四二），
    與原，借款人並應每月十七日繳納本息，如有逾期清償之情形，除應按上開利率
    計付遲延利息外，其逾期清償在六個月以內部分，另按原訂利率之一成加付違約
    金，其超過六個月部分，按原訂利率之二成加付違約金。詎上開清償期屆至後，
    借款人並未依約清償，經原告催討後，原告同意將本件債務自八十八年四月二十
    九日開始分期清償，惟借款人如未依約清償時，即仍應依舊約履行，詎被告奕行
    投資股份有限公司竟自八十九年八月二十九日起即未再依約清償本息，尚餘本金
    一億九千九百四十七萬零二百六十元，積欠之利息為一千八百四十七萬三千六百
    十元，共計二億一千七百九十四萬三千八百七十元（詳如附表），準此，上開本
    金部分即應依約計付利息及違約金，迭經催討無效，依法被告等自應負連帶清償
    責任。又鄭連報於八十九年四月二十四死亡，被告癸○○○、壬○○及辛○○為
    其繼承人，依法自應負連帶清償責任，而被告癸○○○原為本件之連帶保證人，
    依約應對本件借款債務負連帶清償之責，被告壬○○及辛○○即應於繼承鄭連報
    之遺產限度內依法負連帶清償責任。綜上，爰依消費借貸、連帶保證及繼承之法
    律關係，請求被告連帶給付如附表所示之本金、利息及違約金。
三、證據：提出借據、授信約定書、放款基本利率表、繳款明細、繼承系統表及戶籍
    謄本等件為證。
乙、被告方面：
    被告奕行投資股份有限公司、庚○○、甲○○、丙○○、乙○○、癸○○○、奕
    銘投資股份有限公司、丁○○及辛○○部分：
    均未於言詞辯論期日到場，亦未提出書狀作何聲明或陳述。
二、被告壬○○部分：
    未於言詞辯論期日到場，惟具狀陳述略以：被告壬○○已於八十九年間即已辦理
    限定繼承等語，並提出臺灣板橋地方法院八十九年度繼字第五０七號民事裁定影
    本一件為證。
丙、本院依職權向臺灣板橋地方法院調取八十九年度繼字第五０七號限定繼承卷一宗
    。
    理      由
甲、程序方面：
一、依授信約定條款第十二條之約定，立約人對原告所負之各宗債務，合意以台北地
    方法院即本院為第一審管轄法院，本院自有管轄權，合先敘明。
二、本件被告均未於言詞辯論期日到場，核無民事訴訟法第三百八十六條所列各款情
    形，應依原告之聲請，由其一造辯論而為判決。
乙、得心證之理由：
一、本件原告主張之事實，已據其提出提出借據、授信約定書、放款基本利率表、繳
    款明細、戶籍謄本、繼承系統表為證，核屬相符，被告均未於言詞辯論期日到場
    ，亦未提出書狀作何聲明或陳述，自堪信原告之主張為真實。
二、按（消費借貸之）借用人應於約定期限內，返還與借用物種類、品質、數量相同
    之物，未定返還期限者，借用人得隨時返還，貸與人亦得定一個月以上之相當期
    限，催告返還。民法第四百七十八條定有明文。又遲延之債務，以支付金錢為標
    的者，債權人得請求依法定利率計算之遲延利息。但約定利率較高者，仍從其約
    定利率。當事人得約定債務人不履行債務時，應支付違約金。同法第二百三十三
    條第一項、第二百五十條第一項亦分別明定。又連帶保證者，乃保證人與主債務
    人連帶負債務履行責任之保證，具有連帶債務之性質。保證債務，除契約另有訂
    定外，包含主債務之利息、違約金、損害賠償及其他從屬於主債務之負擔；另連
    帶債務之債權人，得對債務人中之一人或數人，同時或先後請求全部或一部之給
    付，民法第七百三十九條、第七百四十條、第二百七十三條第一項分別定有明文
    。又「繼承人得限定以因繼承所得之遺產，償還被繼承人之債務。繼承人有數人
    ，其中一人主張為前項限定之繼承時，其他繼承人視為同為限定之繼承。為限定
    之繼承者，其對於被繼承人之權利、義務，不因繼承而消滅。」民法第一千一百
    五十四條定有明文。限定繼承之繼承人，仍應繼承被繼承人之債務全額，僅以因
    繼承所得之遺產為限度，負償還責任，即限定繼承人非無債務，僅其責任有限而
    已。限定繼承債權人，得就債權全額為裁判上及裁判外一切請求。惟債權人起訴
    請求，繼承人如提出限定繼承之抗辯時，法院應為保留的給付（於繼承財產限度
    內為給付）之判決。（最高法院八十六年度台上字第二五八號判決參照）。查，
    被告奕行投資股份有限公司既積欠原告如聲明所示之本金、利息及違約金未清償
    ，被告庚○○、甲○○、丙○○、乙○○、癸○○○、奕銘投資股份有限公司、
    丁○○及鄭連報為該公司之連帶保證人，另被告癸○○○、壬○○、辛○○均為
    鄭連報之繼承人，依法自應負連帶清償責任；另被告癸○○○、壬○○、辛○○
    均為鄭連報之繼承人，惟均已向臺灣板橋地方法院呈報限定繼承，經本院調閱該
    院八十九年度繼字第五０七號限定繼承卷屬實，被告癸○○○原為本件借款債務
    之連帶保證人，其清償責任範圍自不應其為限定繼承而有所保留，依上說明，自
    應對被告壬○○及辛○○為保留給付之判決。
三、從而，原告依消費借貸、連帶保證契約及繼承之法律關係請求被告連帶給付、其
    中被告壬○○及辛○○應於繼承鄭連報之遺產限度內為連帶給付如主文所示之金
    額、利息及違約金為有理由，應予准許。
四、原告陳明願供擔保，聲請宣告假執行，經核合於法律規定，爰酌定相當之擔保金
    額宣告之。
丙、結論：
    本件原告之訴為有理由，依民事訴訟法第三百八十五條第一項前段、第八十五條
    第二項、第三百九十條第二項，判決如主文。
中      華      民      國    九十二    年      一      月    二十八    日
                                      民事第二庭法      官  洪純莉
右為正本係照原本作成
如對本判決上訴，須於判決送達後廿日內向本院提出上訴狀
中      華      民      國    九十二    年      一      月    二十八    日
                                                法院書記官  黃慧怡


司法院資訊處製作；財團法人民間司法改革基金會備份。
